臺灣臺南地方法院行政訴訟判決
110年度交字第194號

原      告  邱沛正  




被      告  交通部公路總局嘉義區監理所

代  表  人  黃萬益  
訴訟代理人  陳榮彬  
訴訟代理人  汪瑋琪  
上列當事人間交通裁決事件，原告不服被告民國110年8月6日雲
監裁字第OOOOOOOOOOOO號裁決，提起行政訴訟，本院判決如下：
    主  文
一、原告之訴駁回。
二、訴訟費用新臺幣參佰元由原告負擔。
    事實及理由
一、事實概要：
　㈠原告駕駛車號000-0000號自用小客車（下稱系爭汽車）於民
    國（下同）110年3月2日13時57分許於國道1號南向214.2公
    里處，經內政部警政署國道公路警察局第三公路警察大隊(
    以下簡稱舉發機關)以第OOOOOOOOO號違反道路交通管理事件
    通知單舉發違反道路交通管理處罰條例第31條第2項「汽車
    行駛於高速公路汽車駕駛人未依規定繫安全帶」違規。
  ㈡原告不服舉發機關舉發，於110年3月24日致監理服務網提出
    陳述，被告雲林站（以下簡稱雲林站）於110年3月25日以嘉
    監雲站字第OOOOOOOOOOO號函請舉發機關查證，舉發機關於1
    10年4月29日以國道警三交字第OOOOOOOOOO號函復「…駕駛人
    所述之安全帶與實際有差異…」，雲林站於110年5月3日以嘉
    監雲站字第OOOOOOOOOO號函復原告。惟原告於110年6月1日
    再致監理服務網提出陳述，雲林站於110年6月1日以嘉監雲
    站字第OOOOOOOOOOO號函請舉發機關查證，舉發機關於110年
    6月24日以國道警三交字第OOOOOOOOOO號函復「…舉發無誤…
    」，雲林站於110年7月5日以嘉監雲站字第OOOOOOOOOO號函
    復原告。
　㈢俟經原告表示欲提起行政爭訟以為救濟，雲林站於110年8月6
    日逕行開立裁決書並雙掛號郵寄以為送達（送達日期:110年
    8月9日）。嗣原告不服上開裁定，遂向本院提起本件行政訴
    訟。
二、原告主張略以：原告以當日確實依規定繫安全帶，因拍攝距
    離及角度造成視差，影響照片中顯示的安全帶寬度過細云云
    申辯，並聲明：原處分撤銷，訴訟費用由被告負擔。
三、被告答辯則以：
  ㈠按汽車駕駛人及乘客繫安全帶實施及宣導辦法第3條第1項第3
    款規定：「汽車行駛於道路上，其汽車駕駛人、前座或小型
    車後座乘客，安全帶之帶扣應確實緊扣，安全帶無扭曲或反
    轉，鬆緊度保持適宜；腰部安全帶置於腰部以下，肩部安全
    帶固定位置應依個人調整，避免安全帶纏繞經過頸部，且應
    置手臂上端以上。」考其意旨，安全帶應以三點式，即經肩
    、胸、骨盆三點之方式繫上。
  ㈡經檢視採證照片，當時安全帶係由原告之左肩、左胸垂直向
    下延伸，倘原告確實有繫妥安全帶，其安全帶應由左肩斜向
    右胸至右方腰部以下，又安全帶上方固定位置雖會依個人身
    高而調整，但不至於會由左肩往左胸垂直向下延伸。是以，
    審據採證照片，明顯未見「繞過肩部並橫跨過胸前」，故原
    告未依上開規定正確使用安全帶之違規事實，應屬明確。 
　㈢另按「行政處分如有誤寫、誤算或其他類此之顯然錯誤者，
    處分機關得隨時或依申請更正之。」行政程序法第101條定
    有明文；是以，有關本件裁決書違規地點漏載部分，業已更
    正為「國道1號南向214.2公里」並以嘉監雲字第OOOOOOOOOO
    號函附同答辯狀繕本郵掛原告以為送達。 
　㈣被告並聲明：原告之訴駁回，訴訟費用由原告負擔。
四、本件事實概要欄所載之事實，除後列爭點外，業經兩造各自
    陳述在卷，兩造並分別提出如附表所示之證據。本件爭點厥
    為：原告是否有「汽車駕駛人行駛於道路時，未依規定繫安
    全帶」之違規行為？
五、本院之判斷：
   ㈠應適用法令：
　⒈道路交通管理處罰條例：
　　⑴第31條第1項：汽車行駛於道路上，其駕駛人、前座或小型
      車後座乘客未依規定繫安全帶者，處駕駛人1,500元罰鍰
      。但營業大客車、計程車或租賃車輛代僱駕駛人已盡告知
      義務，乘客仍未繫安全帶時，處罰該乘客；有關其安全帶
      之正確使用、實施方式、因特殊事由未能依規定繫安全帶
      之處理、宣導及其他應遵行事項之辦法，由交通部定之。
　　⑵第31條第2項：汽車行駛於高速公路或快速公路違反前項規
      定者，處駕駛人3,000元以上6,000元以下罰鍰。但營業大
      客車、計程車或租賃車輛代僱駕駛人已盡告知義務，乘客
      仍未繫安全帶時，處罰該乘客。
　⒉汽車駕駛人及乘客繫安全帶實施及宣導辦法第3條第3款：汽
    車行駛於道路上，其汽車駕駛人、前座或小型車後座乘客，
    應依下列規定使用安全帶：…三、安全帶之帶扣應確實緊扣
    ，安全帶無扭曲或反轉，鬆緊度保持適宜；腰部安全帶置於
    腰部以下，肩部安全帶固定位置應依個人調整，避免安全帶
    纏繞經過頸部，且應置手臂上端以上。
　⒊交通部87年11月13日交路(87)字第049161號函第1段：一、查依
    「道路交通管理處罰條例」第31條第1項立法保障駕駛人及前座
    乘客之意旨，汽車專用安全帶之扣繫應依其原廠設計規定方
    式操作，另因小客車前排兩側應為3點式之安全帶，故駕駛人
    及前座乘客應依3點式安全帶設計規定之方式扣繫完善，方
    得認定為有依規定繫安全帶；如未依設計規定方式繫扣，依
    前揭條例規定舉發，係應適法並無不當，請參考。
　⒋交通部96年2月2日交路字第0960018157號函：查有關汽車行駛於
    道路上，其駕駛人或前座乘客使用安全帶之規範，應依道路交
    通管理處罰條例第31條第1項後段授權訂定之「汽車駕駛人及前
    座乘客繫安全帶實施及宣導辦法」第3條規定辦理，違反規定
    者，當有上開條例第31條之適用，而其規定如次，請參考：
    ⑴安全帶及相關配件必須齊全，並無毀損、鬆脫或變更之情事
      。
    ⑵每條安全帶僅供一人使用。
    ⑶安全帶之帶扣應確實緊扣，安全帶無扭曲或反轉，鬆緊度保
      持適宜；腰部安全帶置於腰部以下，肩部安全帶固定位應
      依個人調整，避免安全帶纏繞經過頸部，且應置手臂上端
      以上。
  ㈡就上開汽車駕駛人及乘客繫安全帶實施及宣導辦法第3條第3
    款，以及交通部87年11月13日、96年2月2日交路87字第0491
    61號及交路字第0960018157函釋內容，採用肩部安全帶（三
    點式安全帶）之車輛，使用安全帶之方式係肩帶部分應橫過
    胸部並跨過肩部，避免纏繞到頸部，腰帶部分應儘量往下拉
    至腰部以下，方得認定為有依規定繫安全帶。經查，被告機
    關認定原告駕駛系爭汽車於110年3月2日13時57分許於國道1
    號南向214.2公里處，有「汽車駕駛人行駛於高速公路時，
    未依規定繫安全帶」之違規行為，提出原告110年3月24日、
    同年6月1日陳述書及回復公文（嘉監雲站字第OOOOOOOOOOO
    號、國道警三交字第OOOOOOOOOO號、嘉監雲站字第OOOOOOOO
    OO號、嘉監雲站字第OOOOOOOOOOO號、國道警三交字第OOOOO
    OOOOO號、嘉監雲站字第OOOOOOOOOO號），以及被告機關110
    年8月6日雲監裁字第OOO OOOOOOOOO號裁決書（更正前及更
    正後各一紙）及送達證書影本各1份為證（本院卷第47至71
    頁）。又被告機關訴訟代理人到庭陳述其認定原告違規理由
    ，係以：「我們審視採證照片當時原告的安全帶，是由他的
    左肩左胸垂時向下延伸。如果他是有繫上安全帶的話，安全
    帶應該是由左肩斜向右胸至右方腰部以下，安全帶固定位置
    雖然可以依個人身高調整，但不至於會由左肩往左胸垂直向
    下延伸，所以我們認定他不符合汽車駕駛人及乘客繫安全帶
    實施及宣導辦法的第3 條規定。」等情。經本院當庭檢視採
    證照片（本院卷53頁），照片中之車輛車號為「OOOOOOOO」
    號（即系爭汽車），原告乘坐於乘坐於駕駛座上並配戴肩部
    式安全帶，又原告當日係穿著橘色工程外套，左肩側有黑色
    帶狀物，惟就該帶狀物係從左肩垂直往下垂，並無橫越胸部
    之情形，核與被告機關訴訟代理人所述之情形相符。
  ㈢又原告以拍攝角度有所不同，導致被誤認其未依法律規定配
    戴安全帶云云申辯，並以其拍攝之照片為證（本院卷第19至
    23頁）。惟經本院檢視原告提出之照片10幀，該照片有經壓
    縮調整，比例上有所失真，且該照片係原告事後拍攝，尚無
    法判斷是否與違規當時之狀態相同。因此，本院遂偕同兩造
    至系爭汽車處進行勘驗，勘驗結果為：「系爭汽車駕駛座處
    之安全帶，如以正常方式繫帶，可從左肩斜越胸前至右腰側
    扣繫。又系爭汽車之安全帶鬆緊度及回彈能力有問題，該安
    全帶配戴狀況相當鬆弛，如果回彈狀態不佳時，安全帶會垂
    直下垂，無法達到保護安全之目的。」，就上開勘驗結果，
    足堪認定系爭汽車之安全帶功能不良，原告扣繫上安全帶後
    ，應再將安全帶調整至前述規定之配戴狀態方屬適法， 亦
    不會產生帶狀物係從左肩垂直往下垂，並無橫越胸部之情形
    。是以，被告機關認定原告於本件違規時並非以汽車駕駛人
    及乘客繫安全帶實施及宣導辦法第3條第3款之方式配戴安全
    帶，尚非無據。
　㈣綜上所述，原告於110年3月2日13時57分許，駕駛系爭汽車行
    經國道1號南向214.2公里處，確有「有汽車駕駛人行駛於高
    速公路時，未依規定繫安全帶」之違規行為，被告依照道路
    交通管理處罰條例第31條第2項之規定，裁處原告罰鍰3,000
    元，揆諸首揭規定，原處分並無違法，原告訴請撤銷為無理
    由，應予駁回。
六、本件第一審裁判費為300元，應由原告負擔，爰確定第一審
    訴訟費用額如主文第2項所示。
據上論結，本件原告之訴為無理由，依行政訴訟法第237條之8第
1項、第98條第1項前段，判決如主文。
中　　華　　民　　國　　111 　年　　1　　月　　12　　日
　　　　　　　　　行政訴訟庭　法　官　侯明正
上為正本係照原本作成。
如不服本判決，應於判決送達後20日內，向本院提出上訴狀並表
明上訴理由（原判決所違背之法令及其具體內容或依訴訟資料可
認為原判決有違背法令之具體事實），其未載明上訴理由者，應
於提出上訴後20日內向本院補提理由書（上訴狀及上訴理由書均
須按他造人數附繕本，如未按期補提上訴理由書，則逕予駁回上
訴），並應繳納上訴裁判費新臺幣750元。
中　　華　　民　　國　　111 　年　　1　　月　　12　　日
　　　　　　　　　　　　　　　書記官　陳世明

證據清單：
一、原告提出：   原證1 被告機關110年8月6日雲監裁字第OOO OOOOOOOOO號裁決書 15頁 原證2 舉發單位110年3月17日國道警交字OOOOOOOOO號舉發通知單及違規採證照片 17頁 原證3 原告提出之照片10幀 19至23頁 二、被告提出：   被證1 舉發單位110年3月17日國道警交字OOOOOOOOO號舉發通知單 45頁 被證2 原告110年3月24日、同年6月1日陳述書及回復公文（嘉監雲站字第OOOOOOOOOOO號、國道警三交字第1OOOOOOOOO號、嘉監雲站字第OOOOOOOOOO號、嘉監雲站字第OOOOOOOOOOO號、國道警三交字第OOOOOOOOOO號、嘉監雲站字第OOOOOOOOOO號）影本各1份 47-68頁 被證3 被告機關110年8月6日雲監裁字第OOO OOOOOOOOO號裁決書（更正前及更正後各一紙）及送達證書 69-71頁